【裁判字號】    97,易,941
【裁判日期】    970905
【裁判案由】    妨害自由等
【裁判全文】
臺灣板橋地方法院刑事判決               97年度易字第941號
公  訴  人  臺灣板橋地方法院檢察署檢察官
被      告  丙○○
上列被告因妨害自由等案件，經檢察官提起公訴（96年度偵字第
20009 號），本院判決如下：
    主  文
丙○○共同損壞他人之大門門鎖，足以生損害於他人，處有期徒
刑伍月，如易科罰金以新臺幣壹仟元折算壹日。
    事  實
一、丙○○於民國（下同）96年8 月間某日，受其年籍不詳綽號
    「小高」成年友人之託，出面向乙○○之子甲○○追討債務
    ，並收受0000000000號行動電話乙具，做為追討債務之連絡
    工具，竟與「小高」基於毀損及恐嚇之犯意聯絡，先於96年
    8 月31日17時前，前往乙○○台北縣板橋市○○路○ 段593
    之2 號住處前，以持快乾膠（即三秒膠）乙瓶灌入其住處之
    大門鑰匙孔內，造成膠水在該鑰匙孔內凝固，無法插入鑰匙
    開啟而損壞，並在該大門上張貼甲○○所簽立面額各新臺幣
    （下同）6 萬元、4 萬元，票號035855、035866號本票、健
    保卡、機車駕駛執照影本及寫有「傅先生0000000000」之字
    條乙紙之方式恐嚇乙○○，嗣乙○○於同日17時許返回上開
    住處時始發覺上情，因之心生畏懼，足以生損害於乙○○本
    人，並生危害於乙○○身體、財產之安全；後乙○○隨即撥
    打上開0000000000門號予丙○○，丙○○接續在通話中對乙○○恐嚇稱「我是地下錢莊，你兒子甲○○欠我債務，快點
    還錢」等語，致乙○○因之心生畏懼，而生危害於其身體、
    財產之安全。嗣丙○○委請其友人孫偉鄴（按經檢察官另行
    處分不起訴在案）於同日21時許，前往台北縣板橋市○○路
    ○ 段、光復路口處加油站收款時，遭乙○○事先報請到場埋
    伏之警員當場查獲，並扣得上開本票原本2 紙及甲○○健保
    卡、機車駕駛執照原本各乙紙；後丙○○持用上開00000000
    00號行動電話撥打孫偉鄴所持有0000000000門號行動電話詢
    問收款情形，經孫偉鄴配合警方對丙○○稱「有」，並約於
    同日21時40分許，在台北縣板橋市○○路、實際路口處郵局
    見面時，始經到場埋伏警員逮捕丙○○本人到案，並扣得上
    開0000000000號行動電話乙具（按同時另有扣得丙○○所有
    0000000000號行動電話乙具）。
二、案經乙○○訴由臺北市政府警察局海山分局報請臺灣板橋地
    方法院檢察署檢察官偵查起訴。
    理  由
一、訊據被告丙○○固坦承受「小高」之託前往收取上開8 萬元
    ，並收受上開0000000000號行動電話乙具及本票、健保卡、
    駕照原本各乙紙，但因他當時沒空，才將上開本票、健保卡
    、駕照原本交給孫偉鄴（按上開0000000000號行動電話則自
    行保留），而委由孫偉鄴出面前往台北縣板橋市○○路○ 段
    、光復路口處加油站收取上開款項，後來他打電話給孫偉鄴
    問錢收到沒，而孫偉鄴當時已於同日21時許先遭警查獲，並
    扣得上開本票原本2 紙及甲○○健保卡、機車駕駛執照原本
    各乙紙，但為配合警方對他稱「有」，並約他在板橋市○○
    路、實踐路口處郵局見面，始於同日21時40分許，亦遭警員
    當場逮捕，並扣得上開0000000000、0000000000號行動電話
    各乙具等情屬實，惟矢口否認上開犯行，辯稱：伊並未以快
    乾膠灌入乙○○上開住處大門之鑰匙孔內及張貼上開字條，
    亦未曾接聽由乙○○所撥打0000000000門號之來電，而在通
    話中恐嚇乙○○，伊是同日19、20時許始受「小高」之託收
    款，且伊亦非「傅先生」其人云云。經查：
  (一)被告受「小高」之託向甲○○收取8 萬元，並收受上開0000
    000000號行動電話乙具及本票、健保卡、駕照原本給他，且
    告訴人乙○○上開住處之大門鑰匙孔，於96年8 月31日17時
    前，遭人持快乾膠（即三秒膠）乙瓶灌入其住處之大門鑰匙
    孔內，造成膠水在該鑰匙孔內凝固，無法插入鑰匙開啟而損
    壞，而該大門上亦遭張貼甲○○借款時所簽立、交付之上開
    6 萬元、4 萬元之本票、健保卡、機車駕駛執照影本及寫有
    「傅先生0000000000」之字條乙紙，嗣告訴人乙○○於同日
    17 時 許返回上開住處時，始發覺上情，告訴人乙○○隨即
    撥打上開0000000000門號予自稱「傅先生」之人，該人即在
    通話中對告訴人乙○○恐嚇稱「我是地下錢莊，你兒子甲○○欠我債務，快點還錢」等語，後被告即將上開借據、本票
    、健保卡、駕照原本交給孫偉鄴（按上開0000000000號行動
    電話則自行保留），而委由孫偉鄴出面前往台北縣板橋市○○路○ 段、光復路口處加油站收取上開款項，後來被告打電
    話給孫偉鄴問錢收到沒，而孫偉鄴當時已於同日21時許先遭
    警查獲，並扣得上開本票原本2 紙及甲○○健保卡、機車駕
    駛執照原本各乙紙，但為配合警方即稱「有」，並約被告在
    板橋市○○路、實踐路口處之郵局見面，始於同日21時40分
    許，經警員逮捕被告本人到案，並扣得上開0000000000、00
    00000000號行動電話各乙具等情，業據被告於本院審理時坦
    承屬實，核與告訴人乙○○此部分指訴之情節及證人孫偉鄴
    於警詢及偵查中證述之情節，均相符合，復有告訴人乙○○
    上開住處現場（含經丟棄在地之快乾膠乙瓶）照片6 紙、扣
    案之上開本票2 紙及甲○○健保卡及機車駕駛執照原本各乙
    紙，在卷可稽，足堪認定。
  (二)雖被告於本院審理時辯稱其並未以快乾膠灌入告訴人乙○○
    上開住處大門之鑰匙孔內及張貼上開字條，亦未曾接聽由告
    訴人乙○○所撥打上開0000000000門號之來電，而在通話中
    恐嚇告訴人乙○○，是同日19、20時許始受「小高」之託收
    款，且其亦非「傅先生」其人云云，惟：
  1.被告上開犯行，業據證人乙○○於偵查中證稱：「（是否在
    96年8 月31日板橋市○○路○ 段593 號3 樓發現門鎖被破壞
    並報警？）是的，我在下午回到家的時候發現家門鎖被破壞
    鑰匙無法插入，地下有一瓶三秒膠的罐子，並貼有一張紙上
    面有印甲○○的本票影本、甲○○的駕照、健保卡，並留下
    0000000000屬名傅先生的電話，我打電話給我先生王令魁，
    是我先生報警的。.... 」 等語（見偵查卷第74頁）明確，
    核與證人孫偉鄴於警詢及偵查中證稱：「（警方所查扣之物
    品是何人交給你的？）本票兩張及甲○○的機車駕照及健保
    卡各乙張等物是『阿義』親手交給我的，.... 」 、「（你
    所說的『阿義』經你現場指認，是否與你同案姓名叫丙○○
    之人？）是的」、「（丙○○為何要將該兩張本票及甲○○
    的駕照和健保卡交給你？於何時？何地？）於96年8 月31日
    晚間約19時左右丙○○以.... 電 話打給我，叫我趕到板橋
    幫他送資料，他在電話中說事情很緊急叫我要趕快要幫他辦
    一下，我於96年8 月31日晚間20時左右，從住處騎機車到板
    橋市○○路與忠孝路口一處郵局前面，丙○○交給我一紙信
    封裡面有本票.... 共 兩張、.... 、 甲○○的機車駕照及
    健保卡各乙張等物」、「（丙○○將上述物品交給你後，並
    交代你做何事？）丙○○將東西交給我後，交代我到板橋市
    ○○路○ 段與光復路口一家加油站前，叫我將信封交給一位
    叫王先生的男子，再向王先生收取現金新臺幣8 萬5 千元後
    ，再回到板橋市○○路與忠孝路口的郵局前將現金8 萬5 千
    元交給丙○○」、「（丙○○有無交代如何與王先生之男子
    見面並交付物品及收取金錢？）丙○○有交給我對方的聯絡
    電話，到達約定處所時向對方表明說是一名叫『小傅』之男
    子叫我來的」、「（你所稱的『小傅』之男子係何人？）『
    小傅』應該就是丙○○」、「（經你當場指認你所稱『小傅
    』之男子，是否是在場之丙○○本人？）是的」、「（丙○○於何時？何地？被警方查獲帶回？）丙○○是我於96年8
    月31日晚間21時許被警方查獲後，郭有諒一直打我手機以00
    00000000號電話打給我（0000000000）號手機，由警方同意
    我接聽電話後，我與丙○○相約在板橋市○○路與忠孝路口
    一家郵局前見面，我即帶同警方至板橋市○○路○○路口一
    家郵局前將丙○○查獲的」、「（你與丙○○何時認識？如
    何認識？）大約於一星期前我朋友帶我去板橋市○○路上一
    家彭園餐廳吃飯時，由我朋友介紹認識的，席間丙○○有留
    下0000000000的電話號碼給我，並說這是他的聯絡電話，丙○○並向我要了我的電話號碼說有空時出來吃個飯」、「（
    你於一星期前與丙○○認識時，他即給你0000000000號電話
    號碼，直到31日他復以該門號聯絡你為其催討債務，該門號
    是否由始至終都是丙○○使用的聯絡電話？）我知道他有在
    使用的電話就是0000000000及0000000000等兩支」、「（是
    否於96年8 月31日21時許，在中山路與光復街口之中國石油
    加油站內，遭員警查獲，從你身上扣到本票2 張、張景能之
    健保卡、駕照各乙張及行動電話SIM 卡？）是」、「（後來
    你帶警察於96年8 月31日21時40分許，到板橋市○○路與忠
    孝路口逮捕丙○○，是否有此事？）是」、「（誰叫你去中
    國石油加油站的？）就是丙○○」、「（你與丙○○之關係
    ？）朋友介紹認識的」、「（你去做這事情，錢要向誰拿？
    ）他打電話給我時，相當匆忙，我來不及問，他只叫我先幫
    他去板橋送個資料拿個錢回來」、「（丙○○是否有叫你跟
    對方說是『小傅』叫你來的？）是，他還有說事成之後要請
    我吃個飯」、「（你對丙○○所說的，有何意見？）他就是
    跟我說，對方問的時候，就說是『小傅』要我來的」、「（
    丙○○的綽號？）我都叫他阿義，他的電話是0000000000跟
    0000000000」、「（96年8 月31日當天中午到板橋作何事？
    ）找我的網友他叫葉明潔，.... ， 丙○○是在晚上7 點多
    打給我，早上他有無打給我，我不記得了」、「（96年8 月
    31日中午是否到乙○○家中用三秒膠堵住他家的門鎖？）沒
    有」、「（8 月31日12時25分0000000000打電話給你，你在
    當天12點11分到板橋市再回電給0000000000的人，後來又有
    一通0000000000的電話進來給你，是怎麼一回事？）000000
    0000跟0000000000都是丙○○打給我的，當天是丙○○打電
    話約我到板橋錢櫃附近吃飯」、「（為何丙○○當天晚上又
    找你到板橋？）他晚上的時候是打電話要我幫他送東西，跟
    對方拿錢」、「（跟丙○○認識很久嗎？）96年8 月31日之
    前只見過一次面」、「（為何丙○○把本票原本交給你？）
    我不清楚」、「（何時知道0000000000是丙○○的電話？）
    我認識他的時候就知道0000000000是丙○○的電話，因為他
    在96年8 月31日前就有用這支電話打給我過」等語（見偵查
    卷第57、58頁、第96至98頁）及證人即警員何孟忠於偵查中
    證稱：「（是否在96年8 月31日查獲被告2 人？）是的，當
    天我在海山分局接到證人乙○○的先生王令魁從大陸打電話
    來報案，說他們家遭到地下錢莊討債，先把先們家的門鎖用
    牙韱籤沾快乾膠黏死，在門口貼甲○○簽的本票影本、甲○○的駕照、健保卡，並留下0000000000屬名傅先生的電話，
    於是我帶著我的隊員去現場，發現乙○○在修理門，我假裝
    我是甲○○的叔叔打0000000000的電話給對方，對方自稱小
    傅，對方跟我說甲○○跟他們借10萬元，10天1 萬3000元的
    利息，甲○○只付了一期的利息就沒有付了，對方自稱是『
    竹聯幫』的人。我跟對方說，你們都沒有先通知就來破壞我
    的門，對方說我是竹聯幫的，我不怕警察有本事你去報警啊
    ，對方還說不還錢要繼續到板橋市○○路○ 段593 號3 樓去
    ，到時發生何事，不得而知。後來我有再打一次電話給小傅
    跟他約地點還錢，結果看到被告孫偉鄴出現收錢，我們在孫
    偉鄴身上查獲甲○○簽的本票正本、甲○○的駕照、健保卡
    。後來我們把孫偉鄴帶上警車，丙○○打電話給孫偉鄴，問
    他說錢收到沒，我們請孫偉鄴跟我們配合跟丙○○說錢收到
    了，要他約丙○○出來，後來我們在板橋市○○路查獲丙○○，並在他身上查到0000000000的手機.... 」 、「（你之
    前打的0000000000的通話對象是否是丙○○？）是的。因為
    我從一開始到被害人乙○○家門口到請孫偉鄴配合約出丙○○這段時間都有打電話給0000000000自稱小傅的人，至少有
    10通電話，所以小傅的聲音我認得。丙○○否認他是小傅，
    不過我確定小傅就是他本人，因為他說話的口氣跟調調很詩
    別，就是一種『俗仔』的調調」等語（見偵查卷第73、74頁
    ），亦均相符，應堪認定。
  2.又孫偉鄴所有上開0000000000門號行動電話，於96年8 月31
    日11時34分許起，即接獲由上開0000000000門號行動電話之
    來電，而孫偉鄴當時接收基地台位置係在「台北市○○區○○路4 段180 號」附近（按孫偉鄴係住台北市○○區○○路
    47巷12號3 樓），嗣孫偉鄴於同日12時51分許，回電給上開
    0000000000門號時，其發射基地台位置已改為「台北縣板橋
    市○○○路139 號」附近（按孫偉鄴證稱被告當時係約其前
    往台北縣板橋市○○路上「彭園」餐廳吃飯），且自同日15
    時21分許起至20時46分許止，上開0000000000及0000000000
    門號行動電話先後9 次撥打給孫偉鄴所有上開0000000000門
    號行動電話接聽（按除上開96年8 月31日15時21分許該次通
    話外，其餘8 次均係以0000000000號門號行動電話撥打，且
    孫偉鄴之接收基地台位置亦先後自其上開住處附近之「台北
    市○○區○○路4 段180 號」，最終改換至被告臺北縣板橋
    市○○街132 號4 樓住處附近之「台北縣板橋市○○路105
    號6 樓」）；另孫偉鄴於96年8 月31日21時許遭警查獲後之
    自同日21時2 分許起至21時27分許止，上開0000000000門號
    行動電話又再先後10次撥打給孫偉鄴所有上開0000000000門
    號行動電話接聽（按被告係於96年8 月31日21時40分許，始
    遭警逮捕）等情，此有檢察官調取孫偉鄴上開0000000000門
    號行動電話於96年8 月31日之雙向通聯紀錄（含基地台位置
    ）乙份可稽，復核與孫偉鄴上開證述有關其當天與被告相約
    見面、後受託前往收款及其與被告2 人先後遭警員查獲等之
    經過情節相符；再者，經檢察官調取上開0000000000門號行
    動電話之通聯紀錄，亦未見有上開0000000000或被告所稱「
    小高」其人所持用0000000000門號之相關通聯紀錄，此亦有
    上開中華電信公司查詢資料乙份可佐，而孫偉鄴其人於上開
    時地，係受被告之託前往收款，並非「小高」其人乙節，亦
    據被告及孫偉鄴2 人於本院審理時供述一致，足證被告上開
    辯稱其是於96年8 月31日19、20時許，始受「小高」之託收
    款，而取得上開0000000000門號行動電話，亦未曾接聽由告
    訴人乙○○所撥打0000000000門號之來電云云，顯均係事後
    卸責之詞，自不足採信。
  (三)綜上所述，被告於96年8 月間某日，應已受「小高」之託，
    出面向告訴人乙○○之子甲○○追討上開債務，並收受上開
    0000000000號行動電話乙具，做為追討債務之連絡工具，即
    先於96年8 月31日17時前，前往告訴人乙○○台北縣板橋市
    ○○路○ 段593 之2 號住處前，以持快乾膠（即三秒膠）乙
    瓶灌入其住處之大門鑰匙孔內，造成膠水在該鑰匙孔內凝固
    ，無法插入鑰匙開啟而損壞，並在該大門上張貼甲○○所簽
    立上開字條乙紙之方式恐嚇告訴人乙○○；嗣告訴人乙○○
    於同日17時許返回上開住處時發覺上情，撥打上開00000000
    00門號予被告時，被告自稱「小傅」其人在通話中對告訴人
    乙○○恐嚇稱「我是地下錢莊，你兒子甲○○欠我債務，快
    點還錢」等情，並足以生損害於告訴人乙○○本人及其身體
    、財物之安全，均堪認定。被告上開犯行均臻明確，應予依
    法論科。
二、核被告所為，係犯刑法第354 條之毀損罪及第305 條之恐嚇
    危害安全罪。被告先後2 次恐嚇行為，為其遂行單一犯罪目
    的之各個動作，為接觸犯，應論以包括一罪。被告以一行為
    而同時觸犯上開2 罪間，有一行為而觸犯數罪名之想像競合
    關係，為想像競合犯，應依刑法第55條之規定，從一重之毀
    損罪處斷。被告就所犯上開2 罪與「小高」間，均有犯意聯
    絡及行為分擔，為共同正犯。爰審酌被告本件犯罪之動機、
    目的、手段、所生危害及被告犯罪後之態度等一切情狀，量
    處如主文所示之刑，並諭知易科罰金之折算標準，以資儆懲
    。
據上論斷，應依刑事訴訟法第299 條第1 項前段，刑法第28條、
第305 條、第354 條、第55條、第41條第1 項前段，刑法施行法
第1 條之1 第1 項、第2 項前段，判決如主文。
本案經檢察官楊展庚到庭執行職務。
中    華    民    國    97    年    9     月    5     日
                  刑事第八庭  法  官  林 晏 鵬
以上正本證明與原本無異
如不服本判決應於送達後10日內向本院提出上訴狀
                              書記官  陳 映 孜
中    華    民    國    97    年    9     月    5     日
附錄法條：刑法第305條、第354條
中華民國刑法第305條
（恐嚇危害安全罪）
以加害生命、身體、自由、名譽、財產之事，恐嚇他人致生危害
於安全者，處2年以下有期徒刑、拘役或3百元以下罰金。
中華民國刑法第354條
（毀損器物罪）
毀棄、損壞前二條以外之他人之物或致令不堪用，足以生損害於
公眾或他人者，處2年以下有期徒刑、拘役或5百元以下罰金。


司法院資訊處製作；財團法人民間司法改革基金會備份。
